【裁判字號】    99,交聲,543
【裁判日期】    990409
【裁判案由】    交管條例聲異
【裁判全文】
臺灣板橋地方法院交通事件裁定         99年度交聲字第543號
原處分機關  交通部公路總局臺北區監理所板橋監理站
異  議  人
即受處分人  乙○○
上列異議人即受處分人因違反道路交通管理處罰條例案件，對於
交通部公路總局臺北區監理所板橋監理站民國99年2 月26日板監
裁字第裁41-C00000000號違反道路交通管理事件裁決書所為之處
分（原舉發通知單案號：臺北縣警察局海山分局北縣警交大字第
C00000000 號）聲明異議，本院裁決如下：
    主    文
原處分撤銷。
乙○○不罰。
    理    由
一、按「汽車駕駛人，行經有燈光號誌管制之交岔路口闖紅燈者
    ，處新臺幣（下同）1,800 元以上5,400 元以下罰鍰」，道
    路交通管理處罰條例第53條第1 項定有明文。次按「汽車駕
    駛人有第53條之情形者，記違規點數3 點」，同條例第63條
    第1 項第3 款亦有明文。
二、原處分意旨略以：異議人即受處分人乙○○於民國98年10月
    15日上午6 時50分許，騎乘車牌號碼為HMA-625 號重型機車
    行經有燈光號誌管制之臺北縣板橋市○○路、綠堤街口時，
    因紅燈左轉，經臺北縣警察局海山分局新海派出所員警逕行
    填掣北縣警交大字第C00000000 號舉發違反道路交通管理事
    件通知單（下稱舉發違規通知單）對受處分人舉發「紅燈左
    轉（左轉綠堤街）」之違規，並移送原處分機關處理，嗣由
    原處分機關於99年2 月26日依道路交通管理處罰條例第53條
    第1 項、第63條第1 項第3 款及違反道路交通管理事件統一
    裁罰基準及處理細則第41、43、44、67條規定，以板監裁字
    第裁41-C00000000號違反道路交通管理事件裁決書（下稱裁
    決書），認定受處分人「駕車行經有燈光號誌管制之交岔路
    口闖紅燈」而裁處罰鍰4,500 元，並記違規點數3 點之處分
    在案。
三、異議意旨略以：異議人固不否認有騎乘前揭車號之重型機車
    於上揭時間行經臺北縣板橋市○○路、綠堤街口之情，惟矢
    口否認有何紅燈左轉之違規行為，並辯稱：行經臺北縣板橋
    市○○路、綠堤街口時，係綠燈，伊是綠燈左轉，卻遭執勤
    員警攔下，當場伊有向員警反應，但員警卻不理會，當時有
    路人看見整個過程，也跟員警反應，但員警仍開單，又該路
    人有留下連絡方式且表示願意為伊作證，伊既無前開違規事
    實，原處分顯有不當，請求撤銷原處分等語。
四、按犯罪事實應依證據認定之，無證據不得推定其犯罪事實；
    又不能證明被告犯罪或其行為不罰者，應諭知無罪之判決，
    刑事訴訟法第154 條第2 項、第301 條第1 項分別定有明文
    。次按認定不利於被告之事實，須依積極證據，苟積極證據
    不足為不利於被告事實之認定時，即應為有利於被告之認定
    ，更不必有何有利之證據；且事實之認定，應憑證據，如未
    能發現相當證據，或證據不足以證明，自不能以推測或擬制
    之方法，以為裁判基礎；而認定犯罪事實所憑證據，雖不以
    直接證據為限，間接證據亦包括在內；然而無論直接或間接
    證據，其為訴訟上之證明，須於通常一般之人均不致有所懷
    疑，而得確信其為真實之程度者，始得據為有罪之認定，若
    其關於被告是否犯罪之證明未能達此程度，而有合理性懷疑
    之存在，致使無從形成有罪之確信，根據「罪證有疑，利於
    被告」之證據法則，即不得遽為不利被告之認定，亦分別有
    最高法院30年上字第816 號、40年台上字第86號、76年台上
    字第4986號等判例可資參照。而依道路交通管理處罰條例第
    89條規定，法院受理有關交通事件，準用刑事訴訟法之規定
    ，前開規定自得適用於本件聲明異議案件。
五、經查：
  (一)關於異議人乙○○騎乘其所有上揭車輛行經臺北縣板橋市○○路、綠堤街口時，遭警員攔停乙節，業經異議人於本院調
    查中坦認不諱，並經證人即舉發員警甲○○於本院調查時證
    述明確，是此部分事實已堪認定。
  (二)觀諸證人丙○○於本院調查中具結證述：伊每天都會在綠堤
    街晨跑，當天也是在綠堤街慢跑，雖不認識異議人，但對異
    議人有印象，因當天在土地公廟附近看到異議人騎車搭載1
    個女生，伊很清楚看到異議人從中正路左轉綠堤街的時候是
    綠燈，警察卻把異議人攔下來，伊也有跟警察說異議人沒有
    紅燈左轉，但警察表示不簽可以，回家接紅單，伊就跟異議
    人說可以去申訴，還留大哥大給異議人等語歷歷（見本院卷
    第23背面至24頁），核與證人即舉發員警甲○○於本院調查
    時亦證稱：當時附近有路人聽聞也站在旁邊觀看開單情形等
    情相合一致（見本院卷第18頁），則由證人甲○○之詞，佐
    以證人丙○○可清楚證述異議人當天身後搭載1 名女子等細
    節，證人丙○○若不是其親身經歷，亦無可能於本院調查中
    就相關情節大致上猶能在事後描述具體內容，又證人丙○○
    於本院調查中係以證人身分經過具結作證，擔保其所言為真
    實等情，況衡以證人丙○○與異議人並不認識，其實無必要
    為異議人脫免行政責任而刻意虛構事實甘冒偽證罪之理，其
    證詞自值採信，足認異議人於上開時、地並無紅燈左轉之情
    ，是異議人所辯，顯非無稽。
  (三)至證人甲○○於本院調查中雖證述：當天係騎乘機車執行巡
    邏勤務，並沒有攜帶攝影設備，又伊係從綠堤街經中正路方
    向，到達中正、綠堤街路口，伊方向是綠燈，異議人從中正
    路左轉到綠堤街，所以伊有親眼目睹違規事實，另跟伊同行
    的警察騎在後面，視線上沒有看到等情（見本院卷第17背面
    至18頁），則由證人甲○○上開證詞可知，本案舉發員警查
    獲異議人違規之過程，係執行巡邏勤務中剛好看到才順便舉
    發，並非本就專心在執行交通違規勤務，其巡邏中需注意自
    身騎乘機車之車前狀況，又需注意四周動態，實難逕此遽認
    其所見之燈號無誤，況舉發員警亦無法提出異議人有違規事
    實的照片或其他證據，又無其他警員出勤同時見聞，提供篩
    選、減少錯誤之機制，尚難僅因舉發員警1 人之目視結果，
    即對異議人為不利之認定。
  (四)又按警察機關因人民有違反道路交通管理處罰條例之行為，
    欲予以處罰時，對該違規行為確實存在應負舉證責任，苟其
    證明未達於通常一般之人均不致有所懷疑，得確信其為真實
    之程度者，而有合理性懷疑之存在，致使無從形成有違規之
    確信，根據前開「罪證有疑，利於被告」之證據法則，即不
    得遽為不利被告之認定。本件僅有警員甲○○之證詞，復查
    無其他積極證據，足以證明異議人有原處分機關所認定之上
    揭違規行為，自應作對異議人有利之認定。原處分機關遽對
    異議人為前開裁決，難認允當，應認異議人之異議為有理由
    ，由本院將原處分撤銷，改諭知異議人不罰，以資適法。
六、據上論斷，應依道路交通管理處罰條例第87條第2 項、道路
    交通案件處理辦法第20條前段，裁定如主文。
中    華    民    國    99    年    4     月    9     日
                  交通法庭  法  官    連  雅  婷
以上正本證明與原本無異。
如不服本裁定應於送達後五日內向本院提出抗告狀。
                            書記官    郭  晉  良
中    華    民    國    99    年    4     月    9     日

司法院資訊處製作；財團法人民間司法改革基金會備份。
